【裁判字號】    99,簡上,80
【裁判日期】    991103
【裁判案由】    返還貨款
【裁判全文】
臺灣臺北地方法院民事判決              99年度簡上字第80號
上  訴  人  丹尼斯國際事業有限公司
法定代理人  丙○○
訴訟代理人  陳明正律師
複  代理人  劉永良律師
被  上訴人  優協賣場協銷企劃有限公司
法定代理人  甲○○
訴訟代理人  乙○○
上列當事人間請求返還貨款事件，上訴人對於中華民國98年12月
9日臺灣臺北地方法院臺北簡易庭98年度北簡字第26814號第一審
判決提起上訴，本院於99年10月20日言詞辯論終結，判決如下：
    主      文
原判決命上訴人給付超逾新臺幣肆拾捌萬肆仟伍佰拾貳元，及
自民國九十八年五月八日起至清償日止，按週年利率百分之五計
算之利息，及該部分假執行之宣告，暨訴訟費用之裁判，均廢棄
。
上開廢棄部分，被上訴人在第一審簡易之訴駁回。
其餘上訴駁回。
第一、二審訴訟費用由上訴人負擔百分之九十七，餘由被上訴人
負擔。
    事實及理由
一、被上訴人起訴主張：
  (一)兩造間就上訴人「濾鼻貼」及「奈米口鼻貼」二商品（下稱
    系爭商品）於民國93年10月4日訂定委託通路行銷合約書（
    下稱系爭委託合約），委由被上訴人代送、代理系爭商品至
    訴外人臺灣屈臣氏個人用品商店股份有限公司（原名稱屈臣
    氏百佳股份有限公司，下稱屈臣氏公司）銷售，然系爭產品
    於93年11月17日上架以來，一直銷售不佳，被上訴人特向屈
    臣氏公司要求於94年8月進行全面促銷，然業績仍未獲改善
    ，屈臣氏公司乃於94年11月間將系爭商品下架，上訴人曾於
    93年12月16日簽訂確認書，同意若被上訴人有溢付貨款時，
    將無異議以現金償還。被上訴人因代墊屈臣氏各項費用，導
    致上訴人進貨之金額新臺幣（下同）640,500不足支付應付
    之費用，而積欠被上訴人應付之各項費用共496,330元，請
    求項目、計算方式及金額詳如附件所示。
  (二)被上訴人確已支出上架費用等相關費用：
    被上訴人向上訴人行銷代理系爭商品後，委託屈臣氏公司銷
    售，上訴人與屈臣氏公司並無任何契約關係，兩造間之系爭
    委託合約已清楚約定上訴人應給付予被上訴人之代送費、代
    理費、合約費、上架費等之數額及計算方式，並明確記載上
    述費用均未稅，因此須加5%營業稅，此乃經兩造合意確認，
    上訴人自應依約履行，此與被上訴人和屈臣氏公司間之合約
    並無任何關係，又被上訴人因系爭商品確實已支付上架費、
    合約費等各項費用予屈臣氏公司，惟因被上訴人供應予屈臣
    氏公司之商品，並非僅有系爭商品而已，故並無僅就系爭商
    品代墊各項費用之單據。
  (三)屈臣氏公司就系爭商品下單日為93年11月17日，系爭商品送
    達各門市日期為93年11月18日至93年11月24日，而屈臣氏公
    司回函稱上架日期為94年2月3日實係上架費用扣款日，屈臣
    氏公司以付款日為上架日。且當初兩造係合意上架費數額後
    ，才委託屈臣氏公司銷售，上訴人清楚明瞭上架費數額，且
    上架費只要繳納一次即可，如果銷售佳，10年、20年均無須
    再繳納上架費，本件係因上訴人之系爭商品銷售不佳，所以
    無法分攤上架費之成本。
  (四)上訴人有同意將系爭商品下架，否則上訴人為何會從被上訴
    人倉庫將系爭商品收回，亦未就系爭商品下架乙事提出抗議
    ，又系爭商品從屈臣氏公司退貨之數額為4,418個，被上訴
    人安全庫存是175個，此部分亦退貨上訴人，而系爭商品單
    價為61元（未稅），兩個產品都一樣，所以退貨金額是（44
    18＋175）×61×1.05即294,182元。
  (四)爰依兩造間契約之法律關係請求之，並聲明：上訴人應給付
    被上訴人496,330元及自支付命令送達翌日起至清償日止按
    年息5%計算之利息。
二、上訴人則以：
  (一)上訴人從未授權被上訴人與行銷通路屈臣氏公司訂立合約，
    被上訴人亦以商業機密為由，拒絕提出其與屈臣氏公司所訂
    立之契約，上訴人無從得知系爭商品是否確有在屈臣氏公司
    之店面上架、何時上架、上架之店數、代墊費用多寡，退貨
    數額亦有疑義。據屈臣氏公司於99年4月26日回函指稱該公
    司於94年2月3日至95年11月7日期間，將系爭商品退貨予被
    上訴人數量總額為4418個，單價均為61元，則退貨金額為26
    9,498元，上訴人應補貼優協公司之退貨物流費實為13,475
    元。
  (二)上訴人並無同意系爭下架，自無庸給付上架費用：
    依系爭委託合約第5條第1項約定：「乙方（即被上訴人）對
    於甲方（即上訴人）在丙方（即屈臣氏公司）短期販促而產
    生的銷貨退回、或經甲乙丙三方商議後決定下架之商品或不
    良品、有全數回義務…」之規定，上訴人在屈臣氏公司各店
    上架之產品若欲下架，亦須經兩造及屈臣氏公司商議後，方
    得決定下架，惟被上訴人、屈臣氏公司卻未經上訴人同意擅
    自以銷售不佳為由，將系爭商品下架，既然產品現已下架，
    上訴人自無庸給付上架費用592,000元。
  (三)縱認上訴人應返還合約費及上架費之款項，亦應以被上訴人
    確有支付予屈臣氏公司費用範圍內為限：
  1.被上訴人請求支付之費用，係系爭委託合約第3條之第1項行
    銷＆單點門市商化費用、第2項正向代送物流費用、第3項代
    墊費用（合約費）、第4項其他代墊費用（雜項）及第5條第
    1項處理退貨物流費用，前揭費用可區分為由被上訴人自行
    收受之費用及行銷＆單點門市商化費用、及被上訴人替代上
    訴人代墊屈臣氏公司之費用，前者性質似委任報酬，後者即
    為處理委任事務支出之必要費用，依民法第546條第1項規定
    反面解釋，若受任人根本未支出費用，委任人即無庸償還。
  2.系爭委託合約第3條第3項及第4項約定代墊費用如有變動依
    通路實際合約計算，被上訴人稱其與屈臣氏公司間就上架費
    與年度合約費用之約定，非以每店每品項計算新品上架費，
    亦非以進貨總額之12.5%計算年度合約費用，而係以總訂單
    單筆計算，惟訂單內容可能為數十項，屈臣氏公司無法特別
    就系爭2項商品提供其上架費或代墊費用。是前揭總訂單內
    容有數十項，系爭商品僅佔其中2項，勢必要與其他委託人
    收取其代為支付之上架費用，故被上訴人若真有為上訴人代
    墊上架費及年度合約費用，其自得輕易提出證據以證明之。
    惟被上訴人迄今仍未提出任何證據證明其確有支出上架費用
    及年度合約費用，故被上訴人根本未支出費用，上訴人亦無
    庸償還等語。
三、原審依被上訴人之請求判命上訴人如數給付，上訴人不服，
    提起上訴，並聲明：原判決廢棄，被上訴人於第一審之訴駁
    回。被上訴人則答辯聲明：上訴駁回。
四、兩造不爭執事實
  (一)兩造於93年10月4日簽訂系爭委託合約，約定自93年11月1日
    起至94年10月31日止，由被上訴人行銷代理上訴人之系爭商
    品至屈臣氏公司上架銷售，被上訴人合計進貨金額為640,50
    0元，系爭2項商品之單價均為未稅價61元，上訴人並簽立確
    認書，約定倘若他日代理通路有退貨或下架品而產生被上訴
    人溢付上訴人貨款時，被告將無異議以現金償還溢付款部分
    給被上訴人之事實，並有系爭委託合約書及確認書、被上訴
    人進貨單、屈臣氏採購訂單在卷足憑（分別見原審卷第15至
    24頁）。
  (二)如附件所示之「扣代送及代理費用67,253元」、「扣新品第
    一單費用43,714元」、「扣冬季特賣費用4,128元」、「耶
    誕節促銷活動2,250元」、「扣夏季特賣費用2,292元」及「
    商化費用31,500元」部分。
五、被上訴人主張依據系爭委託合約上訴人應給付如附件所示之
    退貨294,182元、退貨物流15,445元、合約費84,066元、上
    架費592,000元之情，為上訴人所否認，茲分述如下：
  (一)退貨294,182元、退貨物流15,445元部分
  1.系爭委託合約第5條第1項約定：「乙方（即被上訴人）對於
    甲方（即上訴人）在丙方（即屈臣氏公司）短期販促而產生
    的銷貨退回、或經甲乙丙三方商議後決定下架之商品或不良
    品、有全數回義務。針對退貨之商品，甲方應補貼乙方退貨
    金額5%做為處理退貨物流費用。」（見原審卷第16頁）。上
    訴人辯稱依據前開約定，需兩造及屈臣氏公司三方同意後，
    始得將系爭商品下架或退貨，其並未同意退貨云云，惟查上
    訴人亦不否認業從被上訴人處取回退貨之系爭商品，以及從
    未對此被上訴人通知退貨取回系爭商品之行為有何異議之事
    實，顯然上訴人已默示同意被上訴人與屈臣氏公司以系爭商
    品銷售不佳為由而予以退貨之行為，準此，被上訴人自得依
    據系爭委託合約約定，扣除系爭商品退貨部分之價額及請求
    退貨物流費用。
  2.屈臣氏公司於94年2月3日至95年11月7日期間，將系爭商品
    退貨予被上訴人數量總額為4,418個之情，有屈臣氏99年4月
    26日函可稽（見本院卷第36頁），被上訴人雖主張其安全庫
    存是175個，此部分亦退貨上訴人乙情，並提出產品退貨單
    11張為證（見原審卷第25至35頁），然為上訴人所否認，且
    觀被上訴人所提出之上開退貨單，係被上訴人單方所製作之
    文書，自難逕以憑信，是退貨數額仍應以前述屈臣氏公司函
    所載之4,418個為可採。準此，系爭商品單價為未稅價61元
    ，系爭2項商品均相同，為兩造所不爭執，並有委託代理通
    路產品議價合約書可佐（見原審卷第19頁），故退貨金額為
    44,418×61×1.05即為282,973元（元以下四捨五入）。
  3.承上，依據系爭委託合約第5條第1項約定，退貨物流費用為
    14,856元（計算式：282,973×5%×1.05（含稅）＝14,856
    ，元以下四捨五入）。
  (二)上架費592,000元部分
  1.依據兩造所簽立之委託代理通路產品議價合約書（見原審卷
    第19頁）約定，屈臣氏新品上架費單品單店1,000元，又屈
    臣氏公司曾販賣系爭2項商品，於94年2月3日於296家屈臣氏
    公司門市上市，另於95年11月7日退貨下架與合作廠商即被
    上訴人之情，亦有屈臣氏公司99年3月22日函可佐（見本院
    卷第24頁），且據被上訴人所提之屈臣氏公司新品採購單，
    屈臣氏公司於93年11月17日訂購系爭商品，93年11月18日起
    送貨至屈臣氏公司（見原審卷第20至23頁），是屈臣氏公司
    確實有將系爭2項商品於渠296家門市上架，則依前述委託代
    理通路產品議價合約書約定，上訴人應給付上架費592,000
    元（1,000×2×296＝592,000）。
  2.據上揭屈臣氏公司99年3月22日函所示，屈臣氏公司確實有
    將系爭商品於渠296家門市上架，且以銷售不佳為由將系爭
    商品下架，亦是有經上訴人同意，詳如前述，故上訴人辯稱
    未知有無實際上架及未經其同意下架，其無庸支付上架費云
    云，尚無可採。
  (三)合約費84,066元部分
  1.系爭委託合約第3條第3款約定「代墊費用（合約費）甲方（
    即上訴人）應支付乙方（即被上訴人）替代甲方代墊丙方之
    年度合約費用.....保健＆藥品12.5%。如果有任何甲方先前
    合約應扣費用追扣至乙方，甲方需負責償還，惟乙方應協助
    甲方釐清權責，代墊費用如有變動依通路實際合約計。」（
    見原審卷第16頁）。上訴人辯稱依照前開約定，被上訴人得
    請求之金額，以其實際支付予屈臣氏公司者為限云云。惟查
    ，本件係被上訴人向上訴人購買系爭商品後，再行委託屈臣
    氏公司銷售，則上訴人與屈臣氏公司並無任何契約關係，且
    兩造間之系爭委託合約，與被上訴人和屈臣氏公司間之合約
    ，係兩個獨立之契約關係，當事人並不相同，此兩個獨立之
    契約間自無任何關係，而兩造間之系爭委託合約既已明確約
    定上訴人應給付予被上訴人之代送費、代理費、合約費、上
    架費等之數額及計算方式，此乃經兩造合意訂立，上訴人自
    應受系爭委託合約之拘束，依據系爭委託合約之約定給付合
    約費等，至於該條款約定：「如果有任何甲方先前合約應扣
    費用追扣至乙方，甲方需負責償還，惟乙方應協助甲方釐清
    權責，代墊費用如有變動依通路實際合約計。」，依該條款
    文義，其適用之前提為上訴人有先前合約應扣費用追扣至被
    上訴人之情形，與本件情形不同。再者，被上訴人與屈臣氏
    公司間有多種商品委託銷售，其間上架費與代墊費，係以總
    訂單單筆計算，訂單內容可能為數十項，非以每項獨立商品
    計算，因此無法特別就系爭商品提供其上架費及代墊費用之
    情，亦有屈臣氏公司99年7月13日函可考（見本院卷第57頁
    ），且被上訴人亦提出其支付予屈臣氏公司用費之統一發票
    為佐（見本院卷第55、56頁），上訴人上開所辯，尚無所據
    ，據上所陳，上訴人仍應依據前開約定給付合約費84,066元
    （計算式：640,500×12.5%×1.05（含稅）＝84,066）。
  (四)綜上所述，被上訴人主張進貨費用640,500元，扣除代送及
    代理費用67,253元、新品第一單費用43,714元、冬季特賣費
    用4,128元、耶誕節促銷活動2,250元、夏季特賣費用2,292
    元、商化費用31,500元、退貨282,793元、退貨物流14,856
    元、合約費84,066元、上架費592,000元後，上訴人尚應給
    付被上訴人484,532元。
五、從而，被上訴人依兩造間契約約定，請求上訴人給付484,53
    2元及自支付命令送達翌日即98年5月8日起至清償日止按週
    年利率5%計算之利息，洵屬有據，應予准許，逾此部分，不
    應准許。原審就超逾上開應予准許部分，為上訴人敗訴判決
    並為假執行之宣告，自有未洽，上訴意旨指摘原判決不當，
    求予廢棄改判，為有理由。至上開應予准許部分，原審判命
    上訴人敗訴判決，並為假執行之宣告，核無違誤，上訴意旨
    指摘原判決不當，求予廢棄，為無理由，應予駁回。
六、至兩造其餘之攻擊或防禦方法及未經援用之證據，經本院斟
    酌後，認為均不足以影響本判決之結果，自無逐一詳予論駁
    之必要。附此敘明。
七、據上論結，本件上訴為一部有理由，一部無理由，依民事訴
    訟法第436條之1第3項、第450條、第449條第1項、第79條，
    判決如主文。
中    華    民    國    99    年    11    月    3     日
                 民事第五庭    審判長法  官  薛中興
                                     法  官  張詩芸
                                     法  官  賴秀蘭
以上正本係照原本作成。
本判決不得上訴。
中    華    民    國    99    年    11    月    3     日
                                     書記官  李佩芳

司法院資訊處製作；財團法人民間司法改革基金會備份。
